臺灣高等法院刑事判決
111年度上訴字第2408號
上  訴  人  
即  被  告  張順和



上列上訴人因詐欺案件，不服臺灣基隆地方法院111年度訴字第9
號，中華民國111年3月16日第一審判決（起訴案號：臺灣基隆地
方檢察署110年度偵字第4274、7626號），提起上訴，本院判決
如下：
    主  文
原判決撤銷。
張順和犯如附表「主文」欄所示之罪，各處如附表「主文」欄所
示之刑。其中不得易科罰金部分，應執行有期徒刑柒月；得易科
罰金部分，應執行有期徒刑參月，如易科罰金，以新臺幣壹仟元
折算壹日。 
    事  實
一、張順和明知無販售下列物品之真意，竟仍意圖為自己不法之
    所有，或基於以網際網路對公眾散布之詐欺犯意，或基於普
    通詐欺犯意，分別為下列犯行：
  ㈠於民國110年4月27日下午1時37分許，在臉書社團「Market-p
    lace」上，以臉書暱稱「張順和」刊登販售電腦顯示卡（型
    號：1660S）之不實訊息，使石涵廷與之聯繫，石涵廷因而
    陷於錯誤，並依張順和之指示，於110年4月29日凌晨2時50
    分許（起訴書及原判決均誤載為「同年月28日凌晨2時28分
    許」）匯款新臺幣（下同）3,500元至張順和所申辦之中國
    信託商業銀行000-000000000000號帳戶（下稱本案中國信託
    銀行帳戶）。
  ㈡於110年4月28日晚上7時56分許，在臉書社團「3C/電腦零件
    買賣討論區」見周○○（00年0月生，真實姓名年籍詳卷，無
    積極證據證明此部分構成兒童及少年福利與權益保障法第11
    2條第1項前段之要件）徵求二手電腦螢幕（品牌：ASUS，型
    號：VG279），因而以臉書暱稱「張順和」與周○○聯繫，偽
    稱有上開零件可供出售云云，致周○○陷於錯誤，因而於110
    年5月2日下午5時38分許，匯款5,500元至本案中國信託銀行
    帳戶。
  ㈢於110年4月28日晚上10時40分許前之不詳時間，以臉書暱稱
    「張順和」，在臉書社團「寶可夢PTCG中文版卡牌交易社」
    刊登販售寶可夢卡牌（古茲馬）2張之不實訊息，使徐文豪
    於110年4月28日晚上10時40分許與之聯繫，徐文豪因而陷於
    錯誤，並依張順和之指示，匯款3,460元（連同運費）至本
    案中國信託銀行帳戶。
  ㈣於110年5月2日下午1時14分許前之不詳時間，見黃嵩程徵求
    遊戲王聖女卡套，因而以臉書暱稱「張順和」與黃嵩程聯繫
    ，偽稱有上開卡套可供出售云云，致黃嵩程陷於錯誤，因而
    於110年5月2日下午1時14分許，匯款2,560元至本案中國信
    託銀行帳戶。
  ㈤於110年5月3日下午2時1分許前之不詳時間，以臉書暱稱「張
    順和」，在臉書社團「電腦、PC零組件、筆電/二手/全新拍
    賣」社團刊登販售二手電腦顯示卡之不實訊息，使鄭詠霖與
    之聯繫，因而陷於錯誤，並依張順和之指示，於110年5月3
    日下午2時1分許匯款7,000元至本案中國信託銀行帳戶。
  ㈥於110年5月3日晚間8時至9時許間，以臉書暱稱「張順和」，
    在臉書社團「二手電腦/電腦零件/週邊物品-便宜買賣！」
    刊登販售耳機之不實訊息，使李奕霖與之聯繫，因而陷於錯
    誤，並依張順和之指示，於110年5月4日凌晨1時37分許匯款
    5,500元至本案中國信託銀行帳戶。
  ㈦於110年5月5日上午10時59分許前之不詳時間，以臉書暱稱「
    張順和」，在臉書社團「遊戲王交易」刊登販售「遊戲王黃
    金卿桌墊」之不實訊息，使羅志航與之聯繫，因而陷於錯誤
    ，並依張順和之指示，於110年5月5日上午10時59分許匯款2
    ,800元至本案中國信託銀行帳戶。
　  嗣因張順和均藉故不出貨或拖延出貨時間，石涵廷、周○○、
    徐文豪、黃嵩程、鄭詠霖、李奕霖、羅志航發覺受騙報警，
    始悉上情。
二、案經石涵廷、周○○、徐文豪、黃嵩程、鄭詠霖、李奕霖、羅
    志航訴由基隆市警察局第二分局報告臺灣基隆地方檢察署檢
    察官偵查起訴。
    理  由
壹、證據能力：
    按被告以外之人於審判外之陳述，雖不符刑事訴訟法第159
    條之1至第159條之4之規定，而經當事人於審判程序同意作
    為證據，法院審酌該言詞陳述或書面陳述作成時之情況，認
    為適當者，亦得為證據。又當事人、代理人或辯護人於法院
    調查證據時，知有第159條第1項不得為證據之情形，而未於
    言詞辯論終結前聲明異議者，視為有前項之同意，同法第15
    9條之5亦有明定。查本件檢察官、上訴人即被告張順和（下
    稱被告）就下列所引被告以外之人於審判外陳述之證據能力
    迄至言詞辯論終結，均未聲明異議，本院審酌該些供述證據
    作成時，核無違法取證或其他瑕疵，認為以之作為本案之證
    據屬適當，自有證據能力。其餘資以認定被告犯罪事實之非
    供述證據，均查無違反法定程序取得之情形，依刑事訴訟法
    第158條之4反面規定，亦具證據能力。
貳、實體方面：
一、認定事實之證據及理由：
　  上揭事實，業據被告於原審審理時坦承不諱（見原審卷第53
    、65頁），核與證人即告訴人石涵廷、周○○、徐文豪、黃嵩
    程、鄭詠霖、李奕霖、羅志航於警詢中之指訴相符（見偵42
    74卷29至30、75至81、109至110、129至131、153至154頁；
    偵7626卷第9至13、15至17頁），且有本案中國信託銀行帳
    戶之歷史交易明細表、臉書之網路訊息對話紀錄、匯款單據
    、匯款紀錄等在卷可稽（見偵4274卷第17至22、35至58、85
    至87、115至119、139至141、157頁；偵7626卷第41至48、6
    7至71頁）。足認被告上開任意性自白確與事實相符，堪以
    採信。綜上，本案事證明確，被告犯行洵堪認定，應依法論
    科。
二、論罪：　　
　㈠刑法第339條之4第1項第3款之加重詐欺罪，係以對不特定多
    數之公眾散布詐欺訊息為要件。行為人若係基於詐欺不特定
    民眾之犯意，利用網際網路等傳播工具，刊登虛偽不實之廣
    告，以招徠民眾，遂行詐騙；縱行為人尚須對受廣告引誘而
    來之被害人，續行施用詐術，始能使之交付財物，仍係直接
    以網際網路等傳播工具向公眾散布詐欺訊息，無礙成立加重
    詐欺罪。易言之，倘行為人有以上開傳播工具，對於不特定
    人或多數人散布不實訊息，以招徠民眾，進而遂行詐欺行為
    ，即已具備上開加重詐欺罪之構成要件（最高法院108年度
    台上字第1069號判決意旨參照）。查：事實欄一㈠、㈢、㈤至㈦
    部分，被告乃是於網路社團中公開張貼不實之商品出售訊息
    ，詐欺告訴人石涵廷、徐文豪、鄭詠霖、李奕霖、羅志航等
    人，自當構成刑法第339條之4第1項第3款之以網際網路對公
    眾散布而犯詐欺取財罪。至於事實欄一㈡、㈣部分，被告乃是
    見告訴人周○○、黃嵩程於網路社團中刊登收購、徵求商品之
    訊息，而以私下向告訴人周○○、黃嵩程偽稱有該等商品之不
    實話術，詐欺告訴人周○○、黃嵩程一節，業經告訴人周○○於
    警詢中陳稱：「我於臉書社團po文徵二手電腦螢幕，被告隨
    後『私訊』我稱他有一款螢幕可以賣給我」（見偵4274卷第12
    9頁）、告訴人黃嵩程於警詢中指稱：「被告透過臉書社團
    上我的貼文聯絡我，稱有我希望購置的遊戲卡套」等語甚明
    （見偵4274卷第109頁），並有被告分別與告訴人周○○、黃
    嵩程之私訊內容附卷足憑（見偵4274卷第117、139頁），足
    認被告就此部分並未於網際網路公開張貼不實訊息，而是利
    用告訴人周○○、黃嵩程徵購商品時，詐欺告訴人周○○、黃嵩
    程無誤，尚難認被告有以網際網路等傳播工具向公眾散布詐
    欺訊息，應僅成立刑法第339條第1項之詐欺取財罪。
　㈡是核被告就事實欄一㈠、㈢、㈤至㈦部分，均係犯刑法第339條之
    4第1項第3款之以網際網路對公眾散布而犯詐欺取財罪（共5
    罪）；就事實欄一㈡、㈣部分，皆是犯刑法第339條第1項之詐
    欺取財罪（共2罪），公訴意旨認事實欄一㈡、㈣部分亦是成
    立刑法第339條之4第1項第3款之以網際網路對公眾散布而犯
    詐欺取財罪，容有誤會，惟基本社會事實同一，爰依法變更
    起訴法條。
　㈢被告所為前揭7次犯行，犯意各別，行為互殊，應分論併罰。
　㈣按犯罪之情狀顯可憫恕，認科以最低度刑仍嫌過重者，得酌
    量減輕其刑，刑法第59條定有明文。考其立法理由：科刑時
    原即應依第57條規定審酌一切情狀，尤應注意該條各款所列
    事項，以為量刑標準，本條所謂「犯罪之情狀可憫恕」，自
    係指裁判者審酌第57條各款所列事項以及其他一切與犯罪有
    關之情狀之結果，認其犯罪足堪憫恕者而言，即必於審酌一
    切之犯罪情狀，在客觀上顯然足以引起一般同情，認為縱予
    宣告法定最低刑度猶嫌過重者，始有其適用（最高法院38年
    台上字第16號、45年台上字第1165號、51年台上字第899 號
    判例意旨參照）。查被告所犯事實欄一㈠、㈢、㈤至㈦部分所示
    刑法第339條之4第1項第3款之罪，其法定最輕本刑為1年以
    上有期徒刑，刑度不可謂不重，被告藉由網際網路之方式散
    布不實訊息而本案詐欺取財犯行，固應非難；惟各該告訴人
    所受損害非鉅，且被告犯後坦承錯誤，並於原審審理時願意
    全額賠償各該告訴人損失，並給予每位告訴人1,000元之車
    資補助賠償，其中李奕霖、羅志航皆於原審審理時取得上開
    賠償，有領據存卷可考（見本院卷第67頁），而告訴人石涵
    廷、徐文豪、鄭詠霖則於本院審理中取得賠款，有相關筆錄
    、匯款單據、公務電話紀錄附卷足憑（見本院卷第77、91至
    105、143至155頁），本院認被告所犯之各罪依刑法第339條
    之4第1項第3款科以最低度刑，仍屬情輕法重，爰依刑法第5
    9條規定，就事實欄一㈠、㈢、㈤至㈦部分，均減輕其刑。至於
    事實欄一㈡、㈣部分，告訴人周○○、黃嵩程雖業於原審審理中
    取得上開賠償（見本院卷第69、71頁），然此部分應僅成立
    刑法第339條第1項之詐欺取財罪，而該罪之最低法定刑度，
    相較被告之犯罪情狀，難認有何情輕法重之憾，是就此部分
    ，自無刑法第59條規定之適用，併予說明。
三、撤銷改判之理由：
  ㈠原審以被告所犯事證明確，據以論罪科刑，固非無見。惟：
    事實欄一㈡、㈣部分，應僅成立刑法第339條第1項之詐欺取財
    罪，業如前語，原審未詳加勾稽卷證，均論以刑法第339條
    之4第1項第3款之以網際網路對公眾散布而犯詐欺取財罪，
    顯有未當；另就事實欄一㈠、㈢、㈤至㈦部分，應有刑法第59條
    之適用，亦如上述，原判決疏未審酌此情，量刑稍有未恰，
    被告上訴請求從輕量刑，為有理由。準此，原判決存有上開
    可議之處，自應由本院就上開部分予以撤銷改判。
　㈡爰以行為人之責任為基礎，審酌被告不思以正途賺取所需，
    竟於臉書社團「Marketplace」、「寶可夢PTCG中文版卡牌
    交易社」、「電腦、PC零組件、筆電/二手/全新拍賣」、「
    二手電腦/電腦零件/周邊物品-便宜買賣!」、「遊戲王交易
    」等網站上，刊登販賣電腦顯示卡、寶可夢卡牌、二手電腦
    顯示卡、耳機、遊戲王桌墊等物品之廣告，以此方式散布詐
    騙訊息方式詐騙告訴人石涵廷、徐文豪、鄭詠霖、李奕霖、
    羅志航，且利用告訴人周○○、黃嵩程徵購商品之機會，向告
    訴人周○○、黃嵩程佯稱有其等欲收購之商品，並於原審審理
    中自陳：係因當時有借高利貸，詐騙款項拿去還款，當時以
    僥倖心態湊錢，且前有不起訴的前例才會做出這種事情之犯
    罪動機（見原審卷第54、66頁），犯後坦承犯行，且已賠償
    各該告訴人之損失，如前揭二㈢所述，態度尚可，兼衡其犯
    罪之動機、目的、手段、自述教育程度為國中肄業、目前從
    事船務工作，家中有爺爺奶奶等一切情狀，就其所犯各罪，
    分別量處如附表「主文」欄所示之刑，且就得易科罰金部分
    （即事實欄一㈡、㈣部分），諭知如易科罰金之折算標準。再
    者，參諸被告就事實欄一㈠、㈢、㈤至㈦部分，及事實欄一㈡、㈣
    部分，各該犯行之行為態樣、侵害法益相同、犯罪時間相近
    ；暨刑事政策有意緩和有期徒刑合併執行造成之苛酷，刑之
    科處不僅在於懲罰犯罪行為，更重在矯治犯罪行為人、提升
    其規範意識、回復對法律規範之信賴與恪守等情，以被告所
    犯各罪之宣告刑為基礎，於刑法第51條第5款所定之外部性
    界限內，衡酌數罪併合處罰、限制加重刑罰之恤刑立法目的
    ，綜合評價各罪類型、關係、法益侵害之整體效果，考量犯
    罪人個人特質，及以比例原則、平等原則、責罰相當原則、
    重複評價禁止原則為內涵之內部性界限，各就不得易科罰金
    之事實欄一㈠、㈢、㈤至㈦部分（即附表編號1、3、5至7），及
    得易科罰金之事實欄一㈡、㈣部分（即附表編號2、4），分別
    定其應執行刑如主文第2項後段所示，且就得易科罰金部分
    ，諭知如易科罰金之折算標準，以資警惕。至於被告雖請求
    給予緩刑之機會（見本院卷第27頁），然被告前於109年間
    因詐欺案件，經本院以110年度上訴字47號判決判處有期徒
    刑3月、緩刑2年確定，有本院被告前案紀錄附卷可考，自與
    刑法第74條第1項之緩刑要件不合，併予說明。
　㈢沒收之說明：
　　被告於事實欄一㈠至㈦詐欺各該告訴人之款項，雖屬犯罪所得
    ，然被告皆已全額賠償各該告訴人，業如前述，爰依刑法第
    38條之1第5項之規定，不予宣告沒收。
四、被告經本院合法傳喚，無正當理由不到庭，爰不待其陳述，
    為一造辯論判決。　　　　
據上論斷，應依刑事訴訟法第371條、第369條第1項前段、第364
條、第299條第1項前段、第300條，刑法第339條第1項、第339條
之4第1項第3款、第59條、第41條第1項前段、第51條第5款，刑
法施行法第1條之1第1項，判決如主文。 
本案經檢察官陳怡龍、陳淑玲提起公訴，檢察官侯名皇到庭執行
職務。
中　　華　　民　　國　　111 　年　　10　　月　　25　　日
                  刑事第十五庭  審判長法　官  陳芃宇
                                      法　官  余銘軒
                                      法　官  陳俞伶
以上正本證明與原本無異。
普通詐欺取財罪部分不得上訴；其餘部分如不服本判決，應於收
受送達後20日內向本院提出上訴書狀，其未敘述上訴之理由者並
得於提起上訴後20日內向本院補提理由書（均須按他造當事人之
人數附繕本）「切勿逕送上級法院」。
                                      書記官  朱家麒
中　　華　　民　　國　　111 　年　　10　　月　　27　　日

附錄：本案論罪科刑法條全文 
中華民國刑法第339條
意圖為自己或第三人不法之所有，以詐術使人將本人或第三人之
物交付者，處5年以下有期徒刑、拘役或科或併科50萬元以下罰
金。
以前項方法得財產上不法之利益或使第三人得之者，亦同。
前二項之未遂犯罰之。

中華民國刑法第339條之4
犯第339條詐欺罪而有下列情形之一者，處1年以上7年以下有期
徒刑，得併科1百萬元以下罰金：
一、冒用政府機關或公務員名義犯之。
二、三人以上共同犯之。
三、以廣播電視、電子通訊、網際網路或其他媒體等傳播工具，
    對公眾散布而犯之。
前項之未遂犯罰之。

附表：
編號 對應之犯罪事實 主文 1 事實欄一㈠ 張順和以網際網路對公眾散布而犯詐欺取財罪，處有期徒刑陸月。 2 事實欄一㈡ 張順和犯詐欺取財罪，處有期徒刑貳月，如易科罰金，以新臺幣壹仟元折算壹日。  3 事實欄一㈢ 張順和以網際網路對公眾散布而犯詐欺取財罪，處有期徒刑陸月。 4 事實欄一㈣ 張順和犯詐欺取財罪，處有期徒刑貳月，如易科罰金，以新臺幣壹仟元折算壹日。 5 事實欄一㈤ 張順和以網際網路對公眾散布而犯詐欺取財罪，處有期徒刑陸月。 6 事實欄一㈥ 張順和以網際網路對公眾散布而犯詐欺取財罪，處有期徒刑陸月。 7 事實欄一㈦ 張順和以網際網路對公眾散布而犯詐欺取財罪，處有期徒刑陸月。